【裁判字號】    97,消債抗,33
【裁判日期】    971120
【裁判案由】    聲請更生程序
【裁判全文】
臺灣嘉義地方法院民事裁定  97年度消債抗字第33號
抗  告  人  甲○○
上列抗告人因更生事件，對於中華民國97年8月18日本院97年度
消債更字第206號裁定提起抗告，本院裁定如下：
    主  文
抗告駁回。
抗告程序費用新臺幣壹仟元由抗告人負擔。
    理  由
一、按債務人不能清償債務或有不能清償之虞者，得依本條例所
    定更生或清算程序，清理其債務，消費者債務清理條例第3
    條定有明文。而聲請更生或清算不合程式或不備其他要件者
    ，法院應以裁定駁回之，復為同條例第8條所明定。
二、原裁定意旨略以：抗告人主張其目前每月薪資僅新台幣（下
    同）43,921元云云，惟抗告人96、97年度平均月所得高達83
    ,001 元。又抗告人向最大債權金融機構即兆豐國際商業銀
    行（下稱兆豐銀行）請求協商，兆豐銀行提議以零利率，分
    180期，每期清償13,220元協商，另加計抗告人所借房屋貸
    款之原定月付金9,607元，抗告人每月僅需清償22,827元，
    以其前揭平均月所得為清償，每月尚餘約60,107元，縱抗告
    人主張其每月必要支出43,883元確為真實，抗告人亦無不能
    維持生活可言，反而尚有餘錢約16,000元得再用以清償債務
    ，自難謂抗告人有不能清償債務之情事或有不清償債務之虞
    等語。
三、抗告意旨則以：原裁定誤解抗告人薪資高達83,001元，抗告
    人每月所得43,921元，有民雄分局最近薪資單可證。抗告人
    97年3月為本院97年度執字第7898號扣薪三分之一，抗告人
    並無隱報每月所得。抗告人每月房貸支出9,607元，又向民
    間借款，現每月總所得43,921元，每月必要支出43,883元，
    再加上每月房貸9,607元，實難再清償民間外借債務，顯有
    不能清償情事云云。
四、經查，(一)抗告人主張其負無擔保或優先權債務總金額為4,08
    4,391元，有其提出之債權人清冊1份在卷可憑，另抗告人尚
    欠何東芳1,000,000元，約定每月償還24,000元，有其提出
    之借據1紙可參，均可認定。又抗告人曾向本件最大債權金
    融機構即兆豐銀行請求協商，兆豐銀行提議以零利率，分18
    0期，每期清償13,220元，惟因清償方案差距過大致協商不
    成立等情，業經兆豐銀行函覆在卷，同堪認定。(二)抗告人95
    、96年度收入分別為993,596元、1,035,891元（均扣除稅額
    ），此有稅務電子閘門財產所得調件明細表2紙在卷可佐，
    故抗告人每月平均收入為84,562元，此經本院向抗告人提示
    ，抗告人亦表示沒有意見（見97年11月12日訊問筆錄），故
    抗告人主張其每月收入43,921元，原審法官有誤解云云，尚
    非可採。(三)抗告人主張之每月必要支出為43,883元，本院認
    為其中(1)房屋貸款9,607元（陳報狀誤載為10,000元）部分
    ，抗告人負擔房貸1,471,000元，應償還至114年3月等情，
    有財團法人金融聯合徵信中心當事人查詢個人資料回覆書1
    份附卷可稽，可以認定，故房貸部分可列入必要支出。(2)家
    用電話、行動電話及ADSL2,000元部分，ADSL並非生活所必
    要，電話費應以600元為宜。(3)電費1,900元過高，應減為1,
    200元。(4)孫子幼稚園教育費7,733元（5,600＋2,133＝7,73
    3）部分，抗告人主張其女兒打零工，女婿失業在家，必須
    支付孫子教育費，惟抗告人孫子既非學齡兒童，且女婿在家
    ，自可教育後代，不能列入必要支出。(5)零用金部分，抗告
    人既然積欠大量債務，自應以償債為優先，不能列入必要支
    出。(6)至抗告人主張之水費550元、伙食費12,000元、日常
    用品費1,000元、瓦斯費700元、交通費3,000元及汽車保養
    費1,000元等，雖抗告人未能提出相關單據，惟此等確實為
    一般人基本生活所需，所列金額亦無浮誇情形，均可列為必
    要費用。(7)抗告人復提出其於97年10月29日支出修車費7,
    900元、孫子97年1月至8月幼稚園學費58,600元之單據，惟
    均與前開主張重覆，不能列入必要支出。從而，抗告人每月
    必要支出為29,657元（計算式：9,607＋600＋550＋1,200＋
    12,000＋1,000＋700＋3,000＋1,000＝29,657）。(四)另兆豐
    銀行、台新銀行於97年對抗告人之薪資予以扣押三分之一，
    此有本院民事科查詢簡答表1紙在卷可憑，以抗告人薪資84,
    562元為準，扣押金額應為28,187元。以抗告人每月收入84,
    562元扣除必要支出費用29,657元及扣押之28,187元後，每
    月尚餘26,718元，應足以支付兆豐銀行所提示之13,220元償
    還金額。至抗告人每月償還何東芳24,000元部分，何東芳可
    於強制執行程序中，就扣押部分參與分配，爰不另行扣除，
    併此敘明。綜上，自難認抗告人有不能履行協商方案之情事
    。此外，抗告人均未舉證證明其有何其他不可歸責於己之事
    由，致履行所成立之還款協議顯有重大困難，是其聲請本件
    更生，自未符合上開消費者債務清理條例第151條第5項、第
    6項所規定之要件，且該要件之欠缺又屬無從補正，依前揭
    說明，自應駁回其更生之聲請。從而，原裁定為相同之認定
    ，而駁回其更生之聲請，依法即無不合。抗告意旨猶執前詞
    指摘原裁定不當，求予廢棄另為裁定，為無理由，應予駁回
    。
五、據上論結，本件抗告為無理由，依消費者債務清理條例第15
    條，民事訴訟法第495條之1第1項、第449條第1項、第95條
    、第78條，裁定如主文。
中    華    民    國    97    年    11    月    20    日
                  民事第一庭    審判長法  官  林世芬
                                      法  官  游悅晨
                                      法  官  張鶴齡
以上正本係照原本作成。
本裁定不得再抗告。
中    華    民    國    97    年    11    月    20    日
                                      書記官  馮澤文


司法院資訊處製作；財團法人民間司法改革基金會備份。
